【裁判字號】    99,親,17
【裁判日期】    990423
【裁判案由】    請求認領
【裁判全文】
臺灣臺南地方法院民事判決                99年度親字第17號
原      告  丙○○
訴訟代理人  查名邦律師
被      告  甲○○
上列當事人間請求認領事件，本院於中華民國99年4月9日言詞辯
論終結，判決如下：
    主      文
被告之被繼承人辜泉利（男，民國○○○年○月○○日生，民國
九十九年一月二日死亡）應認領原告 (男，民國○○○年○○月
○○○日生，身分證統一編號：Ｚ000000000號）為其
子。
訴訟費用新臺幣仟元由原告負擔。
    事實及理由
甲、程序方面
壹、按認領子女之訴，應以生父為被告，於生父死亡後，得向生
    父之繼承人為之，此觀民法第1065條之規定自明。而所謂生
    父，係指原告主張其為非婚生子女生父之人而言。查原告所
    主張為其生父辜泉利（男、37年2月12日生、國民身分證統
    一編號：Ｚ000000000號）於99年1月2日死亡，而被告為辜泉
    利之姊，為辜泉利之繼承人，為兩造所不爭，並有戶籍謄本
    在卷可證，自堪信為真實。則依前開說明，原告以辜泉利之
    繼承人為被告，提起本件認領子女之訴，自無不合。
貳、認領子女事件，與社會公益有關，當事人處分主義應受限制
    ，故民事訴訟法規定關於認諾、自認及不爭執事實之效力之
    規定，在否認子女之訴不適用之，此觀民事訴訟法第596條
    第1項準用同法第574條第3項規定自明。但法院以此自認或
    不爭執之情形，為其依自由心證判斷事實真偽之資料，於法
    要無違背（最高法院29年度上字第56號判例要旨參照）。查
    被告雖就本件訴訟為認諾及訴訟上自認或不爭執事實（見本
    院99年4月9日言詞辯論筆錄），然依前開說明，自不生訴訟
    上效力，惟本院得以其自認或不爭執之情形，為自由心證判
    斷事實真偽之資料，合先敘明。
乙、實體方面：
壹、原告主張：原告從小就與被告之被繼承人辜泉利有來往，當
    時原告以為其係原告之乾爸，而原告大伯母在原告小時候，
    就曾跟被告之被繼承人辜泉利到育幼院來探望原告，直至民
    國98年3月多，渠等才告之原告辜泉利為原告生父等語。嗣
    原告於98年3月底與辜泉利前往成大醫院進行血緣鑑定。經
    鑑定結果，辜泉利確為原告之生父，惟辜泉利已於99年1月2
    日因病過世，然其於生前並未認領原告為子，而被告為辜泉
    利之姊，為辜泉利之繼承人，原告爰依民法第1067條規定，
    請求被告之被繼承人辜泉利應認領原告為其子女等語。並聲
    明：如主文所示。
貳、被告聲明同意原告之請求，並對原告主張之前開事實均不爭
    執。
參、得心證之理由
一、查原告主張之事實，業據提出戶籍謄本、臺灣臺南地方法院
    檢察署相驗屍體證明書、成大醫院婦產部優生保健科血緣鑑
    定報告書等件為證，核與證人乙○○○即被告之嫂嫂當庭證
    述：「…辜泉利因為跟一個洗碗的女子認識交往後生下原告
    。該女子生下原告後就跑掉，我們家跟辜泉利家很近，辜泉
    利會把小孩抱來我們家給我帶，大部分都是辜泉利在帶」等
    語相符，復觀諸上開鑑定報告，其內容略以：「本系統所檢
    驗之DNA點位皆無法排除辜泉利（男，民國○○年○月○○日生身
    分證字號Ｚ000000000）與丙○○（男，民國○○年○○月○○日生
    ，身分證字號Ｚ000000000）之血緣關係，其親子關係指數（
    CPI）為339385.126107，親子關係概率（probability of
    paternity：PP）值為99.999 705%」等語明確，又被告對此
    鑑定結果不爭執，並就原告主張之事實與聲明表示認諾，是
    本院審酌上開事證，足認辜泉利為原告之生父，自堪信原告
    之主張為真實。
二、按有事實足認其為非婚生子女之生父者，非婚生子女或其生
    母或其他法定代理人，得向生父提起認領之訴；前項認領之
    訴，於生父死亡後，得向生父之繼承人為之，生父無繼承人
    者，得向社會福利主管機關為之，民法第1067條定有明文。
    考其立法理由乃諸外國立法例，認領已趨向客觀事實主義，
    故認領請求，悉任法院發現事實，以判斷有無親子關係之存
    在，不宜再予期間限制及採取列舉主義，並參酌外國立法例
    ，明列有關生父死後強制認領子女之規定，以保護子女之權
    益及血統之真實，並配合我國國情及生父之繼承人較能了解
    及辨別相關書證之真實性，故規定生父死亡時，得向生父之
    繼承人或社會福利主管機關提起認領之訴。查本件原告為被
    告之弟辜泉利之非婚生子女，原告與被告之辜泉利具有真實
    血緣關係存在，已如前述，惟被告之弟辜泉利已於99年1月2
    日死亡。從而，原告依民法第1067條第2項規定請求被告之
    弟辜泉利應認領原告為其子，於法洵屬有據，應予准許。
三、綜上所述，本件原告之訴為有理由，依民事訴訟法第78條、
    第85條第1項前段，判決如主文。
中    華    民    國    99    年    4     月    23    日
                  家事法庭    法  官  李杭倫
以上正本係照原本作成。
如對本判決上訴，須於判決送達後20日之不變期間內，向本院提
出上訴狀（須附繕本）。
中    華    民    國    99    年    4     月    23    日
                              書記官  陳玉果

司法院資訊處製作；財團法人民間司法改革基金會備份。
